【裁判字號】    89,自,490
【裁判日期】    890809
【裁判案由】    違反動產擔保交易法
【裁判全文】
臺灣臺中地方法院刑事判決                          八十九年度自字第四九○號
    自  訴  人  乙○○
                （即車王機車行）
    被      告  甲○○
右列被告因違反動產擔保交易法案件，經自訴人提起自訴，本院判決如左：
    主  文
甲○○無罪。
    理  由
一自訴意旨略以︰被告甲○○於民國八十七年九月十八日，以動產擔保交易附條件
    買賣之方式，向自訴人乙○○所經營之車王機車行購買車牌號碼ＶＯＮ─四五五
    號輕型機車一部，為動產擔保交易之債務人。約定總價金新台幣（下同）二萬八
    千零八十元，分八期給付，每月一期，每期付款三千五百十元，並約定標的物存
    放地點為台中縣后里鄉○里路一○八號，在價金未付清之前，標的物所有權仍屬
    出賣人所有，買受人僅得依約占有使用，不得任意遷移或為其他處分。詎被告取
    得標的物後，並未按期付款，經自訴人多次催繳，仍置之不理，自訴人並前往契
    約約定存放地點欲取回上揭機車，亦均未有所獲，因認被告涉有違反動產擔保交
    易法第三十八條之罪嫌。
二、自訴人認被告涉有右開犯行，無非係以自訴人多次催繳，被告均置之不理，且經
    自訴人前往標的物約定存放地點欲取回上揭機車均未有所獲，並提出附條件買賣
    契約書影本一份、存證信函影本三紙為據。訊據被告固不否認以動產擔保交易附
    條件買賣之方式向自訴人購買上揭機車，及車款尚未付清之事實，然辯稱︰購買
    上揭機車時即在台中市工作，均居住於工作地，惟因當時在台中市之居所尚未固
    定，始應自訴人之業務員劉家億之要求，方於契約書之約定標的物存放處所欄填
    寫戶籍地址，且上揭機車迄今仍由被告使用中，並無基於不法意圖而將標的物故
    意遷移之犯行等語。
三按犯罪事實應依證據認定之，無證據不得推定其犯罪事實，又不能證明被告犯罪
    或其行為不罰者，應諭知無罪之判決，刑事訴訟法第一百五十四條第三百零一
    條第一項分別定有明文。次按動產擔保交易之債務人，意圖不法之利益，將標的
    物遷移、出賣、出質、移轉、抵押或為其他處分，致生損害於債權人者，處三年
    以下有期徒刑、拘役或科或併科一萬二千元以下之罰金，動產擔保交易法第三十
    八條定有明文；依上開規定，動產擔保交易之債務人須係出於主觀上意圖不法之
    利益，而在客觀上並有將動產擔保交易之標的物為遷移、出賣、出質、移轉、抵
    押或為其他處分之行為，致生損害於債權人者，始足構成動產擔保交易法第三十
    八條之罪。
四、經查：被告與自訴人訂定前揭動產擔保交易買賣契約時，被告確係在台中市工作
    ，並居住於台中市，被告係應自訴人之業務員劉家億之要求，始在附條件賣賣契
    約書之約定標的物存放處所欄填寫其戶籍地址，並上揭機車目前確仍由被告占有
    、使用中等情，業據證人即實際與被告締約之自訴人所僱用之業務員劉家億到庭
    證述：買車當時被告在台中市工作，但他說他常常回戶籍地，當時他說他在台中
    居無定所，故契約才寫戶籍地，買車時，被告說機車要在台中使用，但他有時會
    回去戶籍地，今年七月十一日被告在第一次開庭後，有將機車牽給我看，機車確
    實還在，也還由被告使用中等語明確，核與被告所辯各詞相符，足見被告與自訴
    人所簽訂之附條件買賣契約書上約定標的物存放處所欄雖填寫上揭機車之約定存
    放地點係在台中縣后里鄉○里路一○八號，然雙方之真意係被告應在台中縣、市
    使用上揭機車，被告在台中市使用上揭機車，而未將上揭機車置放於其戶籍址，
    於雙方之約定已無違背；況按機車係屬交通工具，依其使用目的、使用方法，絕
    無購入後固定存放於一定地點而不稍加移動之理，被告既係依買賣雙方之約定而
    在台中市使用上揭機車，迄今仍無變異，實難認被告主觀上有何不法所有之意圖
    ，而有將上揭機車為遷移、出賣、出質、移轉、抵押或為其他處分之行為；再參
    以被告經傳到庭後，業已支付部分款項，且將機車先交還由自訴人保管，並與自
    訴人達成和解，約定嗣被告分期繳清所有款項後再向自訴人取回機車，亦據劉家
    億陳明在卷，觀此尤難認被告主觀上有何不法利益之意圖，揆諸前開說明，被告
    所為尚與動產擔保交易法第三十八條之罪之構成要件有間，要難遽令被告負動產
    擔保交易法第三十八條之罪責。此外，復查無其他積極證據足資證明被告有自訴
    人所指之犯行，乃屬不能證明被告犯罪，應為被告無罪之諭知。
據上論斷，應依刑事訴訟法第三百四十三條、第三百零一條第一項，判決如主文。
中        華          民        國    八十九    年     八     月   九   日
                                臺灣臺中地方法院刑事第二庭
                                    法  官  呂  麗  玉
右正本證明與原本無異。
如不服本判決，應於判決送達後十日內向本院提出上訴狀，上訴於臺灣高等法院臺中
分院( 須附繕本 )。
        書記官
中        華          民        國    八十九    年     八     月   九   日


司法院資訊處製作；財團法人民間司法改革基金會備份。
